【裁判字號】    97,交上訴,9
【裁判日期】    970407
【裁判案由】    業務過失致死
【裁判全文】
臺灣高等法院高雄分院刑事判決         97年度交上訴字第9號
上  訴  人  臺灣高雄地方法院檢察署檢察官
被      告  甲○○
上列上訴人因被告業務過失致死案件，不服臺灣高雄地方法院96
年度交訴字第184 號中華民國96年11月30日第一審判決（起訴案
號：臺灣高雄地方法院檢察署96年度偵字第15555 號），提起上
訴，本院判決如下：
    主  文
上訴駁回。
    事  實
一、甲○○受僱馬上送商行（設於高雄市苓雅區○○○路26號）
    擔任司機載送冰塊，為從事駕駛業務之人，於民國96年5 月
    26日10時40分許，駕駛車牌號碼3413-ME 號自小貨車，由高
    雄縣彌陀鄉○○○路由北往南行駛，途經該路61號前，明知
    汽車行駛時，駕駛人應注意車前狀況及兩車併行之間隔，並
    隨時採取必要之安全措施；汽車超車時應顯示左方向燈，並
    於前車左側保持半公尺以上之間隔超越，依當時天氣晴、日
    間自然光線、路面鋪設柏油、乾燥、無缺陷及障礙物、視距
    良好，並無不能注意之情事，竟疏未注意，未保持半公尺以
    上間隔，貿然超越前方同向由洪蔡月騎乘之腳踏車，致兩車
    擦撞，洪蔡月因而人車倒地受傷，經送醫急救，仍因腦挫傷
    及出血性休克，於同日12時49分許不治死亡。甲○○於肇事
    後，在有偵查犯罪職權之公務員查知其為犯人前，主動向到
    場處理之高雄縣警察局岡山分局警員高清貴表明其為肇事者
    及肇事經過並接受裁判。
二、案經洪蔡月之子乙○○訴由高雄縣政府警察局岡山分局報請
    臺灣高雄地方法院檢察署檢察官偵查起訴。
    理  由
一、本件被告甲○○（下稱被告）所犯係死刑、無期徒刑、最輕
    本刑為3 年以上有期徒刑以外之罪，其就被訴事實為有罪之
    陳述，經本院告知簡式審判程序之旨，並聽取公訴人及被告
    之意見後，經合議庭評議後，裁定進行簡式審判程序，合先
    敘明。本件卷內之人證、物證、書證等證據，依同法第273
    條之2 規定，不受第159 條第1 項關於傳聞法則規定之限制
    ，依法均有證據能力。
二、訊據被告坦承超越前車未保持應有間隔而擦撞洪蔡月並致其
    死亡之犯罪事實，復有道路交通事故現場圖、道路交通事故
    調查報告表(一)、(二)、道路交通事故現場蒐證相片在卷可稽。
    又洪蔡月確因本件車禍受傷，送醫急救後，仍因腦挫傷及出
    血性休克不治死亡，除據洪蔡月之子乙○○於警詢指述外，
    且經檢察官率同法醫師相驗洪蔡月之屍體，有相驗屍體證明
    書、檢驗報告書在卷可憑。按汽車行駛時，駕駛人應注意車
    前狀況及兩車併行之間隔，並隨時採取必要之安全措施；汽
    車超車時應顯示左方向燈，並於前車左側保持半公尺以上之
    間隔超越；道路交通安全規則第94條第3 項及第101 條第1
    項第5 款定有明文。被告領有駕駛執照，擔任送貨司機，並
    無不能注意情事，竟疏未注意，違反以上規定而肇事，自應
    負過失責任。被告因而擦撞洪蔡月並致其死亡，兩者間顯有
    相當因果關係，罪證明確，犯行洵堪認定。核其所為，係犯
    刑法第276 條第2 項業務過失致人於死罪。被告於肇事後留
    在現場，於有偵查犯罪權限之機關及公務員發覺其犯罪前，
    主動向負責處理之員警自承其因駕車發生車禍，進而接受裁
    判，有交通事故肇事人自首紀錄表可按，核與刑法第62條自
    首之規定相符，自得減輕其刑。
三、原審認被告罪證明確，因而適用刑法第276 條第2 項、第62
    條前段，刑法施行法第1 條之1 規定，並審酌被告從事駕駛
    業務，本應謹慎注意遵守交通規則，以維其他參與道路交通
    者之安全，竟於超車時疏未注意車前狀況並保持安全間隔，
    致所駕小貨車擦撞洪蔡月騎乘之腳踏車，致其傷重死亡，造
    成無法彌補之損害，迄今未與被害人家屬和解賠償，理應從
    重量刑，惟考量素行尚佳，犯後坦承，態度良好等一切情狀
    ，量處有期徒刑1 年。認事用法，核無不合，量刑亦屬允當
    。檢察官上訴意旨，雖以被告迄未和解賠償，原審量刑過輕
    云云。惟按刑罰之量定，屬於法院自由裁量之職權行使，固
    應受比例原則等法則之拘束，並非可恣意為之，致礙及公平
    正義之維護。但法院如對有罪之被告科刑，符合罪刑相當之
    原則，使罰當其罪，並適用刑法第57條明定科刑時應注意該
    條所列10款事項，以為科刑輕重之標準，兼顧一般預防之普
    遍適應性，與具體個案特別預防之妥當性，而於判決理由詳
    細交待，即屬相當，即不得任意指摘為違法。被告受雇他人
    ，經濟能力稍有不足，且礙於非屬肇事汽車所有人，保險給
    付請領手續受阻，致未能依被害人家屬請求而全額賠償給付
    ，並非毫無任何和解意願，自已充分考量有無和解之各項情
    狀，經核尚屬適當。檢察官再循洪蔡月家屬之請求，以此指
    摘原判決不當，自無足取，上訴為無理由，應予駁回。
據上論斷，應依刑事訴訟法第368 條，判決如主文。
本案經檢察官鄭銘謙到庭執行職務。
中    華    民    國    97    年    4     月    7     日
                  刑事第五庭    審判長法  官  曾永宗
                                      法  官  任森銓
                                      法  官  王伯文
以上正本證明與原本無異。
如不服本判決應於收受本判決後10日內向本院提出上訴書狀，其
未敘述上訴理由者，並得於提起上訴後10日內向本院補提理由書
狀（應附繕本）「切勿逕送上級法院」。
中    華    民    國    97    年    4     月    7     日
                                      書記官  黎  珍
附錄本判決論罪科刑法條：
刑法第276 條第2 項：
從事業務之人，因業務上之過失犯前項之罪者，處5 年以下有期
徒刑或拘役，得併科3,000 元以下罰金。
刑法施行法第1 條之1 ：
中華民國94年1 月7 日刑法修正施行後，刑法分則編所定罰金之
貨幣單位為新臺幣。
94年1 月7 日刑法修正時，刑法分則編未修正之條文定有罰金者
，自94年1 月7 日刑法修正施行後，就其所定數額提高為30倍。
但72年6 月26日至94年1 月7 日新增或修正之條文，就其所定數
額提高為3 倍。


司法院資訊處製作；財團法人民間司法改革基金會備份。
